臺灣高雄地方法院民事裁定
108年度消債更字第134號
聲  請  人  曾日輝  
0000000000000000

0000000000000000

0000000000000000

代  理  人  洪千琪律師
上列聲請人因消費者債務清理事件聲請更生，本院裁定如下：
    主  文
聲請駁回。
聲請費用由聲請人負擔。
    理  由
一、按「債務人不能清償債務或有不能清償之虞者，得依消費者
    債務清理條例（下稱本條例）所定更生或清算程序，清理其
    債務。」本條例第3條定有明文。消費者與他人間債之關係
    之發生，係依契約自由原則及相互間之信賴為基礎，此為社
    會經濟活動得以維繫及發展之重要支柱，債務人經濟窘迫，
    固不應任其自生自滅，債權人一方之利益亦不能摒棄不顧。
    而判斷是否不能清償債務或有不能清償之虞，宜綜衡債務人
    全部收支、信用及財產狀況，評估其客觀資產是否大於負債
    ，是否因負擔債務而不能維持最基本之生活條件，以及債權
    人如利用一般程序追償，是否會使其陷於無法重建經濟生活
    之困境等。如債務人可於相當之期間內以己力清償債務，應
    無不能清償債務或有不能清償債務之虞之情形，尚無藉助本
    條例所定更生或清算程序清理債務之必要。
二、本件聲請意旨略以：伊無力清償債務，曾向本院聲請前置調
    解，因無還款能力而於民國108年4月17日調解不成立，因聲
    請人有不能清償債務或有不能清償之虞，復未經法院裁定開
    始清算程序或宣告破產，爰依法聲請准予裁定更生等語。
三、經查：
  ㈠聲請人所主張上開事實，業據其提出債權人清冊（108年度司
    消債調字第132號卷，下稱調卷，第4頁）、財產及收入狀況
    說明書（調卷第5頁）、戶籍謄本（調卷第8頁）、財政部高
    雄國稅局105年及106年度綜合所得稅各類所得資料清單及總
    歸戶財產查詢清單（調卷第10至12頁）、財團法人金融聯合
    徵信中心前置協商專用債權人清冊（調卷第14頁）、信用報
    告（調卷第17頁）、薪資明細表（調卷第18頁、本案卷第52
    至57頁）、勞工保險被保險人投保資料表（調卷第21頁）、
    存摺（本案卷第58至60頁）、商業保險投保資料查詢結果表
    （本案卷第77頁）等在卷可參。
  ㈡次查，聲請人於106年及107年度申報所得分別為607,702元、
    708,721元（均為鴻明船舶貨物裝卸承攬股份有限公司薪資
    所得，平均每月所得分別為50,642元、59,060元），名下有
    2008年出廠之日產汽車1部，勞工保險投保於鴻明船舶貨物
    裝卸承攬股份有限公司，投保薪資為45,800元。又聲請人任
    職於鴻明船舶貨物裝卸承攬股份有限公司，108年1月至4月
    之薪資所得據鴻明船舶貨物裝卸承攬公司函覆之薪資明細表
    所載，以薪資加項（含加班費、各項津貼及獎金等）扣除勞
    健保費後分別為49,885元、53,726元、52,211元、50,173元
    ，合計205,995元，另有年終獎金、特休工資及春節獎金共6
    2,003元，平均每月收入為56,666元（計算式：205,995÷4＋6
    2,003÷12＝56,666，本件均係採四捨五入計算）等情，此有
    上開綜合所得稅各類所得資料清單、財產歸屬清單、勞工保
    險被保險人投保資料表、薪資明細表及本院依職權調閱107
    年度稅務電子閘門財產所得調件明細表在卷可參（調卷第10
    至12頁、第18頁、第21頁、本案卷第14至32頁）。則在查無
    聲請人有其他收入來源之情形下，佐以鴻明船舶貨物裝卸承
    攬公司已提出今年度前4個月之薪資證明，是本院即以56,66
    6元作為核算其現在償債能力之基礎。
  ㈢關於聲請人個人日常必要支出部分，聲請人陳稱其與3人共同
    租屋居住，每月支出租金3,000元，此有房租收付款明細欄
    及房屋租賃契約書（承租人為第三人曾○○）在卷可稽（本案
    卷第61至63頁）。按債務人必要生活費用，以最近一年衛生
    福利部或直轄市政府所公告當地區每人每月最低生活費一點
    二倍定之，本條例第64條之2第1項定有明文。本院參酌衛福
    部社會司所公告108年度高雄市最低生活費標準為13,099元
    ，則聲請人每月生活所必需除有特殊情形並有證據證明者外
    ，自宜以此數額之1.2倍即15,719元為度，始得認係必要支
    出。又上開最低生活費用之標準，係照當地最近1年平均每
    人消費支出60％，依其基準之家庭收支調查報告調查表格式
    所示有關經常性支出之調查項目，其原即包括利息支出、食
    品、衣著、房租及水費、電費、醫療保健、交通、娛樂、教
    育等基本生活需求。本院認在聲請人未能立證證明其有其他
    特殊需求之情形下，其個人必要生活費用即應以此為限度。
  ㈣至扶養部分，聲請人主張扶養父、母親，每月扶養費各6,000
    元。按直系血親相互間，互負扶養之義務，民法第1114條第
    1款定有明文。查聲請人父親曾○○為37年生，106年及107年
    度申報所得分別為15,276元、15,300元（均為華南銀行利息
    所得），名下有1房1地（即戶籍址）、1筆田賦（部分持分
    ，現值1,160,200元）及1車，於97年3月領取勞保老年一次
    給付1,854,360元，現每月領取老年年金4,148元，而聲請人
    母親曾蕭○○為38年生，106年及107年度申報所得均為0元，
    名下有1筆土地（持分全部，現值318,000元），現每月領取
    老年年金10,102元等情，此有戶籍謄本、勞動部勞工保險局
    函及本院依職權調閱稅務電子閘門財產所得調件明細表附卷
    可憑（調卷第9頁、本案卷第12頁、第69至74頁）。扶養費
    用部分，依消費者債務清理條例第64條之2第1項及第2項規
    定，債務人必要生活費用，以最近一年衛生福利部或直轄市
    政府所公告當地區每人每月最低生活費一點二倍定之；受扶
    養者之必要生活費用，準用第1項規定計算基準數額，並依
    債務人依法應負擔扶養義務之比例認定之，而108年度高雄
    市每人每月生活所必需即為最低生活費標準13,099元之1.2
    倍即15,719元，是在聲請人復未提出其他特殊需求需調查以
    利其支出審酌之情形下，聲請人之父母每人每月之必要生活
    費應為15,719元，扣除分別領取之老年年金後為17,188元（
    計算式：15,719×2－4,148－10,102＝17,188），再由聲請人與
    兄、姐（參調卷第7頁家族系統表）共同分擔，每人負擔父
    母之扶養費即以5,729元（計算式：17,188÷3＝5,729）為度
    ；又聲請人於108年7月30日本院調查程序陳稱其兄姐因須扶
    養未成年子女，均無法負擔父母扶養費等語，則聲請人之父
    母每月必要生活費縱由聲請人獨力負擔，亦應以17,188元為
    度，則聲請人主張每月負擔父母扶養費共12,000元，即認合
    理。
四、綜上所述，以聲請人每月收入56,666元為其償債能力基準，
    扣除個人必要生活費15,719元及父母扶養費12,000元後，餘
    28,947元，而聲請人負債總額為1,049,467元（參調卷第30
    頁以下，渣打銀行585,357元、中租迪和股份有限公司464,1
    10元），以聲請人每月所餘按月攤還結果，僅需3年（計算
    式：1,049,467÷28,947÷12＝3.0）即能清償完畢。是本件難
    認聲請人有不能清償債務或不能清償之虞之情事，尚無藉助
    更生程序清理債務之必要性，其聲請應予駁回。
中　　華　　民　　國　　108 　年　　8 　　月　　8 　　日
                  民事庭　　法　官　沈建興
以上正本係照原本作成。
如對本裁定不服，得於裁定送達後10日內向本院提出抗告狀，並
繳納抗告裁判費新臺幣1千元。
中　　華　　民　　國　　108 　年　　8 　　月　　8 　　日
 
                            書記官　胡美儀